【裁判字號】    91,易,1291
【裁判日期】    920424
【裁判案由】    違反動產擔保交易法
【裁判全文】
臺灣屏東地方法院刑事判決                        九十一年度易字第一二九一號
    公  訴  人  臺灣屏東地方法院檢察署檢察官
    被      告  甲○○
              即吳坤燈
右列被告因違反動產擔保交易法案件，經檢察官提起公訴（九十一年度偵緝字第一八
六號），本院判決如左：
    主  文
甲○○動產擔保交易之債務人，意圖不法之利益，將標的物遷移，致生損害於債權人
，處有期徒刑月，如易科罰金，以佰元折算壹日。
    事  實
一、甲○○於民國八十九年一月十日，以動產擔保交易附條件買賣之方式，向匯豐汽
    車股份有限公司（下稱匯豐公司）購買車號Ｄ九－四二○五號自用小客貨車一輛
    ，為動產擔保交易之債務人，並約定總價金新台幣（下同）五十八萬八千五百四
    十元，自八十九年三月五日起，至九十二年一月五日止，每二月一期，共十八期
    ，每單數月五日付款，除八十九年三月五日付款三萬四千六百八十元外，其餘每
    期付款三萬二千五百八十元，標的物存放地點為屏東縣新園鄉○○村○○路七一
    號。在價金未付清之前，標的物所有權仍屬於出賣人所有，買受人僅得依約占有
    使用，不得任意將該自用小客貨車遷移上開存放地，或將該車出賣、出質、移轉
    、抵押或為其他處分，並向高雄區監理所屏東監理站公告動產擔保交易登記在案
    。詎甲○○在取得標的物後，意圖為不法之利益，將該車交予其合夥人饒清雲使
    用，致該標的物遷移不知去向，僅繳買賣車款至八十九年七月五日共三個月之分
    期價金，尚欠四十八萬八千七百元，即拒不付款，逃匿無蹤，致出賣人追索無著
    受有損害。
二、案經匯豐公司訴由臺灣高雄地方法院檢察署檢察檢察官呈請臺灣高等法院高雄分
    院檢察署檢察長令轉臺灣屏東地方法院檢察署檢察官偵查起訴。
    理  由
一、訊據被告甲○○雖於坦承向告訴人匯豐公司簽約購買前述自用小客貨車之事實不
    諱，惟矢口否認有違反動產擔保交易法之犯行，辯稱：因為饒清雲欠他老闆的錢
    ，所以要貸款買車子交給他老闆使用，做為清償他欠老闆的錢，饒清雲說保證人
    饒清靖他弟弟是公務員，到時候若付不出錢來，會執行他弟弟的財產，不會執行
    我的財產，我才願意成為買受人，我訂車的時候與饒清雲一起去沒有錯，但頭期
    款是饒清雲付的，我交車時看過車一次，連車都未沒開過，車子就被饒清雲開走
    了，保險費、領牌費不是我交給陳聖順，饒清雲是借我的名義買車云云。惟查，
    右揭事實，業據告訴人代理人張文峰於偵查中指訴綦詳外，並有動產擔保交易附
    條件買賣設定登記申請書、汽車附條件買賣契約書各一紙在卷可稽。另參酌告訴
    代理人即當時負責買賣業務之陳聖順於偵查中指稱：吳坤燈（即指甲○○）與饒
    清雲一起過來買車並交車，他們購買廂形車，是要做生意使用。吳坤燈在八十九
    年一月十一日向我訂車，同年十一月十九日交車都是他本人與我接洽，他付了訂
    金二萬一千元，在交車前吳坤燈曾支付領牌及保險費十二萬二千元，第一期款項
    由吳坤燈用現金支付。王財隆我認識，但我不知道車子是否他開走（見九十一年
    度偵緝字第一八六卷第二十九頁起至第三十頁、見九十年度偵字第四四三號卷第
    二十三頁反面）等語；及證人饒清靖於偵查中結證：饒清雲是我哥哥，饒清雲要
    求我做保的，甲○○與饒清雲是朋友，甲○○和我簽訂本件買賣契約，但我們都
    未經手這部車，但甲○○、饒清雲與王財隆有金錢往來，經由高雄匯豐汽車業務
    陳聖順辦理，貸款是由甲○○與我哥哥饒清雲付，車子聽我哥哥說在王財隆那裡
    等語以觀（見九十年度偵字第四四三號卷第十六頁反面）。被告既然親自簽立買
    賣契約、繳納訂金、領牌費、保險費及分期付款等費用，並以該車輛作與饒清雲
    作合夥從事生意使用之工具，顯見被告非僅係出借名義而已，應為真正買賣之債
    務人無疑。退一步而言，縱令如其所言，僅係出借名義之人，被告仍應遵守動產
    擔保交易法之規定，在未繳清價金前負有保管該車之義務，不得將標物交由他人
    使用，使該車去向不明。是被告所辯顯係卸責之詞，殊無可採，其事證明確，犯
    行堪以認定。
二、核被告甲○○所為，係犯動產擔保交易法第三十八條之動產擔保交易之債務人，
    意圖不法之利益，將標的物遷移，致生損害於債權人罪。爰審酌被告將本件自用
    小客貨車交由他人使用，致去向不明，而僅清償三個月付期款項，使債權人受害
    之金額達四十八萬八千七百元，惡性非輕，復未與告訴人匯豐公司達成民事和解
    ，賠償其所受之損害，犯後態度不佳等一切情狀，量處如主文所示之刑，並諭知
    易科罰金之折算標準，以示懲儆。
據上論斷，應依刑事訴訟法第二百九十九條第一項前段，動產擔保交易法第三十八條
，刑法第十一條前段、第四十一條第一項，罰金罰鍰提高標準條例第一條前段、第二
條，判決如主文。
中      華      民      國    九十二    年      四      月    二十四    日
                                臺灣屏東地方法院刑事第五庭
                                    法  官   楊萬益
右正本證明與原本無異。
如不服本判決應於收受本判決送達後十日內向本院提出上訴書狀，其未敘述上訴理由
者，並得於提起上訴後十日內向本院補提理由書狀（均須按他造當事人之人數附繕本
 ）「切勿逕送上級法院」
                                    書記官   呂坤宗
中    華    民    國     九十二      年      五      月       二      日
附錄法條：
動產擔保交易法第三十八條
 (處分標的物之處罰)
動產擔保交易之債務人，意圖不法之利益，將標的物遷移、出賣、出質、
移轉、抵押或為其他處分，致生損害於債權人者，處三年以下有期徒刑、
拘役或科或併科六千元以下之罰金。


司法院資訊處製作；財團法人民間司法改革基金會備份。
